【裁判字號】    97,裁,2407
【裁判日期】    970424
【裁判案由】    遺產稅
【裁判全文】
最  高  行  政  法  院  裁  定
                                     97年度裁字第02407號
上  訴  人  甲○○
訴訟代理人  許坤立律師
            郭香吟律師
被 上訴 人  財政部臺北市國稅局
代  表  人  凌忠嫄
上列當事人間遺產稅事件，上訴人對於中華民國97年1月10日臺
北高等行政法院96年度訴字第1087號判決，提起上訴，本院裁定
如下：
    主  文
上訴駁回。
上訴審訴訟費用由上訴人負擔。
    理  由
一、按對於高等行政法院判決之上訴，非以其違背法令為理由，
    不得為之，行政訴訟法第242條定有明文。依同法第243條第
    1項規定，判決不適用法規或適用不當者，為違背法令；而
    判決有同條第2項所列各款情形之一者，為當然違背法令。
    是當事人對於高等行政法院判決上訴，如依行政訴訟法第
    243條第1項規定，以高等行政法院判決有不適用法規或適用
    不當為理由時，其上訴狀或理由書應有具體之指摘，並揭示
    該法規之條項或其內容；若係成文法以外之法則，應揭示該
    法則之旨趣；倘為司法院解釋或本院之判例，則應揭示該判
    解之字號或其內容。如以行政訴訟法第243條第2項所列各款
    情形為理由時，其上訴狀或理由書，應揭示合於該條項各款
    之事實。上訴狀或理由書如未依此項方法表明，或其所表明
    者與上開法條規定不合時，即難認為已對高等行政法院判決
    之違背法令有具體之指摘，其上訴自難認為合法。
二、本件上訴人對於高等行政法院判決上訴，係略以：上訴人對
    於被繼承人生前舉債之原因及借款之用途未盡明瞭，亦不諳
    法律，未能區分「借款」及「委託投資股票」之差異，是於
    復查及訴願程序主張系爭款項係因借款而生。原判決豈可因
    上訴人前後主張不一，即疏於審酌系爭未償債務不論係借款
    或委託投資股票，皆屬於被繼承人死亡前未償之債務等有利
    上訴人之事實，原判決顯有適用遺產及贈與稅法第17條第1
    項第9款不當之違法。另揆諸簡金盛、簡金隆、鄭文仁等於
    原審之證詞，其等與被繼承人約定贏的話就多少給被繼承人
    分紅，非如原判決所載其未要求代為操作獲利之報酬，是原
    判決顯有認定事實未依證據之違法；另原判決亦未審酌被繼
    承人與債權人間之親屬關係，據以推論該保證至少歸還委託
    買賣股票本金之約定悖於常情，否准認列系爭未償還債務為
    被繼承人死亡前之未償債務扣除額，顯屬率斷，是原判決違
    背經驗法則。另上訴人於原審即主張可比對原審原證9之本
    票，與被繼承人親筆書寫之彰化銀行代收款項抄錄簿原本之
    筆跡，即知該本票係被繼承人親筆簽發，並非臨訟製作，惟
    原判決就上訴人提出之證據方法摒棄不採，並以未經調查、
    毫無實據之推測之詞作為否認原審原證9本票為真正之理由
    等語，為其理由。
三、本件上訴人對於高等行政法院判決上訴，雖以該判決有判決
    適用法規不當，應調查之證據未經調查，違背經驗法則為由
    ，惟核其上訴理由狀所載內容，仍執與起訴意旨略同且經原
    審不採之陳詞及見解之歧異，就原審取捨證據、認定事實之
    職權行使，指摘其為不當，而未具體表明合於不適用法規、
    適用法規不當、或行政訴訟法第243條第2項所列各款之情形
    ，難認對該判決之如何違背法令已有具體之指摘。依首揭說
    明，應認其上訴為不合法。
四、據上論結，本件上訴為不合法，依行政訴訟法第249條第1項
    前段、第104條、民事訴訟法第95條、第78條，裁定如主文
    。
中    華    民    國    97    年    4     月    24    日
                    最高行政法院第三庭
                        審判長法官  黃  璽  君
                              法官  林  茂  權
                              法官  鄭  忠  仁
                              法官  黃  本  仁
                              法官  吳  東  都
以  上  正  本  證  明  與  原  本  無  異
中    華    民    國    97    年    4     月    24    日
                              書記官  王  福  瀛


司法院資訊處製作；財團法人民間司法改革基金會備份。
